臺灣臺南地方法院民事裁定  
110年度消債更字第245號
聲  請  人
即  債務人  黃雅雲  
代  理  人  謝菖澤(法扶律師)
上列聲請人依消費者債務清理條例聲請更生，本院裁定如下：
    主  文
聲請人黃雅雲自民國110年10月29日下午5時起開始更生程序，並
命司法事務官進行本件更生程序。
    理  由
一、按債務人不能清償債務或有不能清償之虞者，得依消費者債
    務清理條例（下稱消債條例）所定更生或清算程序，清理其
    債務；債務人對於金融機構負債務者，在聲請更生或清算前
    ，應向最大債權金融機構請求協商債務清償方案，或向其住
    、居所地之法院或鄉、鎮、市、區調解委員會聲請債務清理
    之調解；協商或調解成立者，債務人不得聲請更生或清算。
    但因不可歸責於己之事由，致履行有困難者，不在此限；消
    債條例施行前，債務人依金融主管機關協調成立之中華民國
    銀行公會會員，辦理消費金融案件無擔保債務協商機制與金
    融機構成立之協商，準用前2項之規定，消債條例第3條、第
    151條第1項、第7項、第9項分別定有明文。依立法理由，債
    務人與債權人成立協商或調解後，即應依誠信原則履行，故
    應限制於債務人因不可歸責於己之事由，致履行顯有重大困
    難時，始得聲請更生或清算，俾債務人盡力履行協商或調解
    方案，避免任意毀諾。準此，債務人依自己之清償能力，自
    主與債權人協商按月分期清償之金額，非有嗣後協商基礎條
    件發生情事變更，且該情事變更非可歸責於債務人，致原協
    商方案有履行困難甚或履行不能之情形，債務人不得再向法
    院聲請更生或清算。
二、聲請意旨略以：聲請人積欠無擔保或無優先權之債務總額約
    為新臺幣（下同）480,000元，為清理債務，依消債條例第1
    51條規定，於民國110年6月間與最大債權金融機構日盛國際
    商業銀行股份有限公司(下稱日盛銀行)進行前置調解，日盛
    銀行提供分180期、週年利率0%、每期（月）償還1,196元之
    還款方案，惟聲請人從事無一定雇主之餐飲服務業，因疫情
    影響，今年全無工作收入，靠家人每月資助10,000元生活，
    扣除每月生活必要費用8,000元後，已無力負擔還款方案，
    致調解不成立。又聲請人無擔保或無優先權之債務未逾12,0
    00,000元，復未經法院裁定開始清算程序或宣告破產，亦無
    依消債條例或破產法之規定而受刑之宣告之情。爰依消債條
    例規定聲請准依更生程序清理債務等語。
三、經查，聲請人為一般消費者，並未從事營業，現積欠無擔保
    或無優先權之債務總額約為480,000元，未逾12,000,000元
    ，聲請人前曾於95年6月間與當時最大債權金融機構中國信
    託商業銀行股份有限公司(下稱中信銀行)進行前置協商成立
    ，聲請人自95年6月起分80期、週年利率3.88%、每期（月）
    償還25,209元，於97年4月10日未依約清償而毀諾，復於110
    年6月間向本院聲請與最大債權金融機構日盛銀行間債務清
    理之調解，惟調解並未成立等情，有日盛銀行民事陳報狀在
    卷為憑（本院卷第39-51頁），亦據聲請人提出戶籍謄本、
    財團法人金融聯合徵信中心之債權人清冊、當事人綜合信用
    報告、108、109年度綜合所得稅各類所得資料清單、全國財
    產稅總歸戶財產查詢清單為證，並有本院依職權調閱之本院
    臺南簡易庭調解不成立證明書（調字卷第25-45、135頁）。
    從而，聲請人主張其為一般消費者，無擔保或無優先權之債
    務總額未逾12,000,000元，且於提起本件更生聲請前，已踐
    行協商程序，並於97年4月10日毀諾之事實，應堪認定。
四、聲請人主張於97年4月10日履行有困難而提起本件聲請，依
    前揭說明，即應審酌聲請人有無不可歸責於己之事由，致履
    行困難，如有，次應綜合聲請人之全部收支、財產狀況、債
    務總額等一切情狀，以評估是否不能維持最基本生活條件，
    而有不能清償債務或不能清償之虞之情狀。茲調查及判斷如
    下：
  ㈠聲請人有無不可歸責於己致履行困難之事由：
　1.聲請人自陳從事無一定雇主之餐飲服務業等語，經查聲請人
    自80年1月30日後即未投保勞工保險，健保則加保於臺南市
    東區區公所等情，有聲請人提出之勞工保險被保險人投保資
    料表、中央健康保險南區業務組保險對象加保紀錄明細表在
    卷可稽(本院卷第49-51頁)，本院審酌聲請人正值壯年，應
    有一般工作能力，是認聲請人毀諾時每月應至少有當時基本
    工資17,280元之收入，並以此金額作為償債能力之計算基礎
    。
  2.按債務人必要生活費用，以最近1年衛生福利部或直轄市政
    府所公告當地區每人每月最低生活費1.2倍定之。受扶養者
    之必要生活費用，準用第1項規定計算基準數額，並依債務
    人依法應負擔扶養義務之比例認定之，消債條例第64條之2
    第1項、第2項分別定有明文。本院參酌該條文立法意旨，以
    衛生福利部所公告之97年臺灣省每人每月最低生活費9,829
    元之1.2倍計算之，即為11,795元（元以下四捨五入，下同
    ），故認聲請人每月必要生活費用為11,795元。
  3.依此計算，聲請人每月收入17,280元扣除每月必要生活費用
    11,795元後，僅餘5,485元【計算式：17,280-11,795＝5,485
    】，不足清償聲請人前與中信銀行等債權金融機構就無擔保
    債務成立協商所約定每月應償還之25,209元，聲請人無法履
    行而毀諾，自難認係可歸責於聲請人。從而，聲請人係因不
    可歸責於己之事由，致履行經協商成立之清償方案有困難，
    而符合消債條例第151條第7項但書之規定。
  ㈡聲請人是否不能清償債務或有不能清償之虞：
　1.聲請人主張從事無一定雇主之餐飲服務業，因疫情影響，今
    年全無工作收入，靠家人每月資助10,000元生活等語，業據
    其提出收入切結書為證（調字卷第47頁、本院卷第55頁）；
    此外，聲請人目前未領取政府之津貼或補助，有臺南市政府
    社會局110年10月6日南市社助字第1101214631號函存卷可考
    （本院卷第63頁），復查無其他證據資料證明聲請人尚有其
    主張收入以外之所得，是認聲請人每月收入即為10,000元，
    並以此金額作為償債能力之計算基礎。
  2.聲請人必要生活費用，以最近1年衛生福利部所公告之臺南
    市每人每月最低生活費13,304元之1.2倍計算之，即為15,96
    5元，是聲請人自陳每月必要生活費用8,000元，應為可採。
  3.聲請人稱其曾於110年4月間向本院聲請與最大債權金融機構
    日盛銀行進行前置調解，日盛銀行提供分180期、週年利率0
    %、每期（月）償還1,196元之還款方案，非聲請人所能負擔
    ，致調解不成立等語，有本院依職權調閱之本院臺南簡易庭
    調解不成立證明書在卷可考（調字卷第135頁），且經本院
    依職權調閱本院110年度南司消債調字第365號卷宗核閱屬實
    ，惟聲請人尚積欠良京實業股份有限公司(下稱良京公司)債
    務，經良京公司陳報債權金額為703,401元，有良京公司民
    事陳報狀在卷為憑（調字卷第0000-000頁），是如比照最大
    債權銀行所提供之還款方案，聲請人每月清償金額為3,908
    元(計算式：703,401÷180＝3,908，小數點以下四捨五入)，
    則以聲請人每月所得10,000元，扣除每月必要生活支出8,00
    0元後，僅剩2,000元(計算式：10,000－8,000＝2,000】，實
    已不足清償上開清償方案。又聲請人名下並無財產等情，有
    聲請人提出之全國財產稅總歸戶財產查詢清單存卷可佐（調
    字卷第45頁）。依此，聲請人陳稱其收入無法負擔全部債務
    ，應堪採信。
五、綜上所述，聲請人係一般消費者，積欠之無擔保或無優先權
    債務在12,000,000元以下，前曾與最大債權金融機構台新銀
    行進行前置協商成立，後因不可歸責於聲請人之事由，致履
    行經協商成立之清償方案有困難，且綜合聲請人之近期收入
    財產及必要生活支出之情形，確已達不能清償債務之虞之程
    度。此外，聲請人未經法院裁定開始清算程序或宣告破產，
    亦無依消債條例或破產法之規定而受刑之宣告之情，有本院
    民事紀錄科查詢表、臺灣高等法院被告前案紀錄表在卷可憑
    （本院卷第13-15頁），復查無消債條例第6條第3項、第8條
    或第46條各款所定駁回更生聲請之事由存在，自有藉助更生
    制度調整其與債權人間之權利義務關係，重建其經濟生活之
    必要。聲請人聲請更生，於法應屬有據。
六、末按，法院裁定開始更生或清算程序後，得命司法事務官進
    行更生或清算程序，必要時得選任律師、會計師或其他適當
    之自然人或法人一人為監督人或管理人，消債條例第16條第
    1項定有明文。查本件既經本院裁定開始更生程序，爰併依
    前開規定，命司法事務官進行更生程序。
中    華    民    國   110    年    10     月   29   日
                  民事消債法庭  法  官  施介元
以上正本係照原本作成。　　　　　　　　　
本裁定不得抗告。
本裁定已於民國110年10月29日下午5時公告。
中　　華　　民　　國　　110 　年　　10　　月　　29　　日
                                 書記官  曾怡嘉